【裁判字號】    97,消債更,781
【裁判日期】    971106
【裁判案由】    更生事件
【裁判全文】
臺灣板橋地方法院民事裁定           97年度消債更字第781號
聲  請  人  甲○○
上列當事人因消費者債務清理事件聲請更生，本院裁定如下：
    主  文
聲請駁回。
聲請費用由聲請人負擔。
    理  由
一、按債務人不能清償債務或有不能清償之虞者，得依本條例所
    定更生或清算程序，清理其債務，消費者債務清理條例第3
    條定有明文。又聲請更生或清算不合程式或不備其他要件者
    ，法院應以裁定駁回之，但其情形可以補正者，法院應定期
    間先命補正，復為同條例第8 條所明定。
二、本件聲請意旨略以：聲請人（即債務人，下同）其積欠債權
    銀行總金額為新臺幣（下同）2,728,788 元，因有不能清償
    債務之虞，前已提出債權人清冊，依本條例第151 條第1 項
    規定以書面向最大債權金融機構香港商香港上海匯豐銀行申
    請前置協商債務清償方案，惟因聲請人與上開銀行協商期間
    國泰世華銀行不願停止對聲請人強制扣薪之執行程序，致前
    置協商不成立，且其無擔保或無優先權之債務總額未逾新臺
    幣（下同）1,200 萬元，復未經法院裁定開始清算程序或宣
    告破產，故為此聲請更生云云。
三、經查，本件依聲請人聲請狀所載，係因債權人國泰世華銀行
    不同意於協商程序中停止執行程序，以致前置協商程序不能
    成立，而經本院依職權調查結果，上開金融機構係以「債務
    人目前任職於鉅盛海運承攬運送公司，具有相當穩定之薪資
    收入；又債務人年齡為50歲，可勞動期間尚有15年... 日後
    債務人尚有相當可觀之薪資收入... 若無情事變更，於有固
    定收入之履行能力且基本生活無虞下，堪認債務人尚乏不能
    清償或不能清償之虞的情形... 」，並「債務人參與協商之
    意願低落，以致前置協商程序終結... 」，以致認為「對於
    債務人之執行案件，實無由同意延緩執行... 」等情，有其
    陳報之書狀在卷足佐（本院卷第37、42頁）。而觀諸聲請人
    提出之財政部臺北市國稅局96、95年度綜合所得稅各類所得
    資料清單內容（本院卷第24、25頁），其於上開年度內之平
    均每月所得分別約為93,589元、103,330 元（96年所得合計
    為1,123,178 元，其計算方式為：1,123,178 元÷12個月≒
    93,589元；95年度所得合計1,239, 960元，其計算方式為：
    1,239,960 元÷12個月≒103,330 元。以上，小數點以下均
    四捨五入）；又聲請人除自承其自97年1 月16日起迄至本件
    聲請前每月可得55,000元，而依其陳報之書狀及薪資資料所
    載，聲請人於97年間，在提出本件聲請前，其每月本薪加計
    交際費補助、教育津貼等收入，多則可達7 萬元，否則至少
    亦有60,673元之數，縱在提出本件聲請後之同年7 月、8 月
    間，其於加計經執行法院扣薪之數額外，亦仍各有65,673元
    （計算式：實領金額47,340＋其他扣款18,333＝65,673）、
    53,423元（計算式：實領金額35,090＋其他扣款18,333＝53
    ,423）之收入（以上資料，分見本院卷第9 、110 至112 頁
    ）；另聲請人之配偶戴玉霞於95年間之收入為187,741 元、
    於96年之收入更增加為226,356 元，此亦有聲請人提出之財
    政部台北市國稅局綜合所得稅各類所得資料清單存卷可佐（
    本院卷第115 、116 頁），乃聲請人更於本院訊問時自承其
    配偶戴玉霞現每月約2 萬元左右之收入（本院卷第93、94頁
    ）。準此，參酌上開說明，聲請人全戶於95年、96年間平均
    每月收入應分別在11萬元左右，並無重大變化，甚至在97年
    1 至8 月間全戶每月多則亦有9 萬元、少則至少有7 萬5 千
    元左右之收入，其變更幅度亦非甚鉅。縱如以聲請人上述97
    年間之收入計算，如扣除其於聲請狀內所主張之全戶每月必
    要支出35,819元（含房貸），尚可餘多者可達5 萬5 千元、
    至少亦有4 萬元左右之資財可資供以清償舊欠債務，其經濟
    堪認尚可。乃聲請人自承其債務如扣除有擔保之部分後，積
    欠總金額為2,728,788 元（本院卷第6 頁），如以最大債權
    銀行香港商香港上海匯豐銀行於本院訊問時所同意以共120
    期（即120 月，共10年，依勞動基準法第54條第1 款規定，
    聲請人為47年次出生之人，於斯時尚未達強制退休年齡）攤
    還、每期（每月）還款25, 079 元計算，以其每月結餘所得
    償還上開數額，仍然游刃有餘，可見前述債權人所提議之協
    商條件當在聲請人清償能力範圍之內（按聲請人雖不同意前
    揭金融機關之協商方案，惟其亦不爭執彼每月可清償25,000
    元之債務），自不會影響債務人及其配偶日後生活所需。遑
    論聲請人於96年、97年間，更有餘裕款項可資投入上市、櫃
    股票之買賣，且其不乏短時間內（如三天內）買入之數額更
    有幾達30萬元者（例如：96年10月29日至同年月30日合計買
    入股票之總金額達299,150 元），以上有聲請人華南永昌證
    券股份有限公司個人對帳單附卷可按（本院卷第11 3頁），
    益徵聲請人可資使用之錢財並非少數，尤見聲請人所謂其清
    償債務之能力有所不足云云，難以採信。是綜上述，本件尚
    難認聲請人有何不能清償債務之情事、或有何不能清償之虞
    之情形，乃其主張情節既與本條例第3 條所定要件不符，核
    其情形又屬無法補正，揆諸首開說明，本件聲請自不應准許
    。
四、爰依消費者債務清理條例第3 條、第8 條，裁定如主文。
中    華    民    國    97    年    11    月    6    日
                  民事第二庭法  官  蕭胤瑮
上為正本係照原本作成
如不服本裁定，應於裁定送達後10日內，以書狀向本院提出抗告
，並繳納抗告費新臺幣1千元
中    華    民    國    97    年    11    月    6    日
                            書記官  粘建豐


司法院資訊處製作；財團法人民間司法改革基金會備份。
